臺灣高等法院刑事裁定
109年度毒抗字第274號
抗  告  人
即  被  告  周銘煌



上列抗告人即被告因違反毒品危害防制條例案件，不服臺灣新北
地方法院109年度毒聲字第611號，中華民國109年10月5日裁定（
聲請案號：109年度聲觀字第613號），提起抗告，本院裁定如下
：
    主  文
抗告駁回。
    理  由
一、原裁定意旨略以：
　㈠抗告人即被告甲○○（下稱被告）基於施用第一級毒品海洛因
    、第二級毒品甲基安非他命之犯意，於民國109年2月12日上
    午11時許，在新北市○○區○○路00號5樓頂樓加蓋502室內，以
    將海洛因置入針筒注射、甲基安非他命置入吸食器燃燒吸食
    煙霧之方式，分別施用海洛因及甲基安非他命各1次等情，
    業據被告於警詢及偵訊時坦承不諱，且被告於翌（13）日經
    警採尿送驗，結果呈嗎啡、安非他命、甲基安非他命陽性反
    應，有台灣尖端先進生技醫藥股份有限公司濫用藥物實驗室
    濫用藥物檢驗報告（檢體編號：141612）、臺北市政府警察
    局偵辦毒品案件尿液檢體委驗單各1份，暨搜索扣押之海洛
    因4包及施用毒品器具等物品之相關資料在卷可稽，足徵被
    告上開任意性自白與事實相符，可資採為認定事實之依據，
    被告施用第一級、第二級毒品之犯行，可以認定。
  ㈡109年7月15日增訂生效施行之毒品危害防制條例第35條之1第
    1款及第2款前段規定，施行前犯第10條之罪之案件，於修正
    施行後，偵查中，由檢察官依修正後規定處理；審判中，由
    法院或少年法院（地方法院少年法庭）依修正後規定處理。
    是犯第10條之罪者，不論係修正前後，均應依新法規定處理
    。毒品危害防制條例第20條第3項及第23條第2項分別修正為
    「依前項規定為觀察、勒戒或強制戒治執行完畢釋放後，3
    年後再犯第10條之罪者，適用前2項之規定。」及「觀察、
    勒戒或強制戒治執行完畢釋放後，3年內再犯第10條之罪者
    ，檢察官或少年法院（地方法院少年法庭）應依法追訴或裁
    定交付審理」。是被告再犯（含3犯以上）第10條之罪，如
    距最近1次犯同罪經依第20條第1項、第2項規定令觀察、勒
    戒或強制戒治執行完畢釋放後3年內，固應依法追訴，惟如
    已逾3年，即應再令觀察、勒戒，且不因其間是否另犯該罪
    經起訴、判刑或執行而有不同。
  ㈢被告本次犯行，距最近1次觀察、勒戒或強制戒治執行完畢釋
    放後，已超過3年，應適用觀察、勒戒程序：被告雖曾因施
    用毒品案件，經臺灣新北地方法院（下稱新北地院）以93年
    度毒聲字第368號裁定送觀察、勒戒後，認有繼續施用毒品
    之傾向，再經同院以93年度毒聲字第1560號裁定令入戒治處
    所施以強制戒治，於94年5月10日停止戒治處分出所，而執
    行完畢，然其後未再接受觀察、勒戒或強制戒治等情，有被
    告前案紀錄表在卷可稽，亦即被告本案犯行（109年2月12日
    ）距其最近1次因犯施用毒品罪經觀察、勒戒或強制戒治執
    行完畢日（即94年5月10日）既已逾3年，自應依修正後新法
    規定，再予適用觀察、勒戒或強制戒治之機會，不因被告這
    段期間是否有另犯施用毒品罪經起訴、判刑或執行而有不同
    。從而，檢察官聲請將被告裁定送觀察、勒戒，與修正施行
    之毒品危害防制條例規定相符，應予准許等語。
二、抗告意旨略以：現行毒品危害防制條例為給予施用毒品者戒
    毒自新之機會，對於進入司法程序之戒癮治療方式，採取「
    觀察、勒戒或強制治療」及「附命戒癮治療之緩起訴處分」
    雙軌制，由檢察官依施用者具體施用情形及其他相關情事，
    裁量何種方式較為有利、適當，另合理放寬觀察、勒戒使用
    時機及次數限制，再犯者並適度併用保安處分與刑罰，乃目
    前國家司法改革之政策方針。而被告母親剛因病過世，父親
    年邁多病，孩子幼小，被告為家中長子，須照顧家人，被告
    已決心戒掉毒癮，自行前往醫院作戒癮治療，尚請依上述毒
    品之政策，撤銷原裁定，准予被告至醫療處所戒癮治療等語
    。
三、本院之判斷：
  ㈠109年7月15日增訂施行之毒品危害防制條例第35條之1第1款
    及第2款前段規定，施行前犯第10條之罪之案件，於施行後
    ，偵查中，由檢察官依修正後規定處理；審判中，由法院或
    少年法院（地方法院少年法庭）依修正後規定處理。是犯第
    10條之罪者，不論係修正前後所犯，均應依修正施行後之規
    定處理，合先敘明。
　㈡按觀諸同日修正施行之同條例第20條第3項規定，犯第10條之
    罪於觀察、勒戒或強制戒治執行完畢釋放後，3年後再犯第1
    0條之罪者，適用本條前2項之規定。上開所謂「3年後再犯
    」，只要本次再犯（不論修正施行前、後）距最近1次觀察
    、勒戒或強制戒治執行完畢釋放，已逾3年者，即該當之，
    不因其間有無犯第10條之罪經起訴、判刑或執行而受影響（
    最高法院109年度台上字第3826號判決意旨參照）。
　㈢查被告前因施用毒品案件，經新北地院以93年度毒聲字第368
    號裁定令入勒戒處所觀察、勒戒後，因認有繼續施用毒品之
    傾向，再經該院以93年度毒聲字第1560號裁定令入戒治處所
    施以強制戒治，於94年5月10日停止戒治出所，有被告前案
    紀錄表在卷可查，是被告於109年2月12日上午11時許，再犯
    本案施用毒品犯行，距其最近1次犯該罪經強制戒治執行完
    畢釋放後，已逾3年，依上開說明，應依修正後新法規定再
    予觀察、勒戒，原審本於上開見解，裁定被告送勒戒處所觀
    察、勒戒，核無不合。
  ㈣按犯毒品危害防制條例第10條之罪者，檢察官應聲請法院裁
    定，令被告或少年入勒戒處所觀察、勒戒，其期間不得逾2
    月；第20條第1項及第23條第2項之程序，於檢察官先依刑事
    訴訟法第253條之1第1項、第253條之2之規定，為附命完成
    戒癮治療之緩起訴處分時，不適用之，毒品危害防制條例第
    20條第1項、第24條第1項分別定有明文。因此，毒品危害防
    制條例第20條第1項關於觀察、勒戒之規定，係強制規定，
    除合於同條例第21條第1項所定「於犯罪未發覺前，自動向
    衛生福利部指定之醫療機構請求治療，醫療機構免將請求治
    療者送法院或檢察機關」之情形，或檢察官審酌個案情形，
    依同條例第24條第1項為附完成戒癮治療之緩起訴處分，可
    排除適用觀察、勒戒之程序外，對於犯毒品危害防制條例第
    10條之罪者，檢察官均應向法院提出聲請裁定令其入勒戒處
    所觀察、勒戒，法院亦無不予裁定之理。被告雖執前詞抗告
    ，並請求為戒癮治療之緩起訴處分，惟毒品危害防制條例規
    定觀察、勒戒之目的，係為斷絕施用毒品者之身癮，屬保安
    處分之一種，核與刑罰執行之目的不同，觀察、勒戒著重治
    療，而非處罰，旨在透過一段期間之監禁式治療，幫助施用
    毒品者遠離毒品以達戒除毒癮，而本案被告為警查獲時扣得
    海洛因4包、殘渣袋4個、使用過之針筒11支、甲基安非他命
    吸食器1個等物（第2598號毒偵影卷第19頁及反），且被告
    前尚有因施用毒品案件經新北地院以109年度審訴字第915號
    判決分別宣處有期徒刑4月（得易科）、7月（均未確定）之
    前案紀錄，可見被告有反覆施用毒品之情形，其並不適於自
    律性甚高之非監禁式戒癮處遇模式。因此，檢察官裁量後逕
    聲請裁定送勒戒處所觀察、勒戒，難認有違法或濫用其裁量
    權之情事。本案檢察官既已聲請法院裁定將被告送勒戒處所
    觀察、勒戒，原審法院僅得就其聲請審查被告是否有施用毒
    品之行為，以及被告是否為「初犯」或為觀察、勒戒、強制
    治療執行完畢後「3年後再犯」，而為准駁之裁定，並無從
    考量被告之家庭及經濟狀況，而選擇以戒癮治療替代之權限
    ，則原裁定准予將被告送勒戒處所觀察、勒戒，即無違誤或
    不當。被告執前詞提起抗告，並無理由，應予駁回。
四、據上論斷，應依刑事訴訟法第412條，裁定如主文。
中　　華　　民　　國　　109 　年　　11　　月　　25　　日
                  刑事第十三庭  審判長法　官  王國棟
                                      法　官  呂煜仁
                                      法　官  曹馨方
以上正本證明與原本無異。
不得再抗告。
                                      書記官　游秀珠
中　　華　　民　　國　　109 　年　　11　　月　　25　　日